最高法院刑事判決　　　　　　一○○年度台上字第四九四七號
上　訴　人　李國輝
上列上訴人因違反公職人員選舉罷免法案件，不服台灣高等法院
高雄分院中華民國一○○年六月二十二日第二審判決（一○○年
度選上訴字第一五號，起訴案號：台灣高雄地方法院檢察署九十
九年度選偵字第三八號），提起上訴，本院判決如下：
    主  文
上訴駁回。
    理  由
按刑事訴訟法第三百七十七條規定，上訴於第三審法院，非以判
決違背法令為理由，不得為之。是提起第三審上訴，應以原判決
違背法令為理由，係屬法定要件。如果上訴理由書狀並未依據卷
內訴訟資料，具體指摘原判決不適用何種法則或如何適用不當，
或所指摘原判決違法情事，顯與法律規定得為第三審上訴理由之
違法情形，不相適合時，均應認其上訴為違背法律上之程式，予
以駁回。本件原審經審理結果，認為上訴人李國輝違反公職人員
選舉罷免法之犯行，罪證明確，因而撤銷第一審所為科刑之判決
，就其中預備投票行賄部分變更檢察官起訴法條後，改判以一行
為從重論處上訴人共同犯公職人員選舉罷免法第九十九條第一項
之交付賄賂罪刑，已詳敘其調查、取捨證據之結果及憑以認定犯
罪事實之心證理由，並就上訴人否認之供詞及其所辯各語，認非
可採，予以論述。原判決理由係依憑證人即原審共同被告蔡坤華
於民國九十九年十月二十八日偵查中及第一審審理時經具結所為
一致之供證，另證人郭葉寶珠於偵查中明確證稱蔡坤華送柚子時
，有說今年中門里里長選舉請投給上訴人，說完之後就走了，當
天蔡坤華沒有再叫伊買柚子，只有叫伊支持上訴人等語。並說明
證人李泰億始終不否認蔡坤華有表示該些柚子係上訴人所送，陳
茂林、李泰億、許德才、陳桂枝於警詢、偵查中初雖否認，嗣又
坦認蔡坤華有表示該些柚子係上訴人所送，足見渠等先前否認蔡
坤華於交付柚子時有表示係上訴人所送，要其等支持等語，係為
規避自己刑責，而有所隱瞞，自不足為有利上訴人之認定，應以
蔡坤華所供係屬實情。而上訴人為高雄市林園區中門里之里民，
預計參選九十九年十一月二十七日所舉辦之改制後高雄市第一屆
林園區中門里之里長選舉，並於九十九年九月九日請領登記書表
、九月十三日登記參選。渠於九十九年八月十日晚間，確有交付
蔡坤華新台幣（下同）二千四百元購買柚子，並委託其分送他人
，而陳茂林、李泰億、許德才、陳桂枝、郭葉寶珠、盧子良、蘇
小明等七人或係戶籍設於中門里、或係實際居住於中門里，該次
里長選舉陳茂林、陳桂枝、郭葉寶珠、盧子良、蘇小明均係有投
票權之人等情，為上訴人所不否認，並有個人戶籍資料查詢結果
、高雄市第一屆林園區里長選舉請領候選人登記書表名冊、選舉
候選人申請登記情形表可按，乃因之為不利上訴人之認定。足見
原判決非僅以原審共同被告蔡坤華之供述，資為上訴人犯罪之唯
一論據甚明，要無採證違法可言。而上訴人於九十九年八月十日
在蔡坤華家中確曾表示其將參與該次高雄市林園區中門里里長選
舉，並同意購買柚子，交付二千四百元予蔡坤華，要其將之分成
七袋，分別致贈該中門里里民郭葉寶珠、陳茂林、陳桂枝等七人
等情，迭據蔡坤華於偵、審中供陳屬實，即上訴人對於購買柚子
，並囑蔡坤華將之分送他人乙節，亦不否認。則蔡坤華對上訴人
於當日究係先向其表示要參與該次里長選舉，或係先同意購買柚
子，前後所供縱有出入，要與渠該項供述之真實性無礙，原判決
予以採信，要無違法。原判決事實欄載稱上訴人於蔡坤華詢問其
是否願意購買柚子時，為謀獲取有投票權人之支持以順利當選里
長，表示同意購買而交付蔡坤華現金二千四百元，交付現金後並
交代蔡坤華應將柚子分為七包，分別送交該里住戶陳桂枝之配偶
、許德才、李泰億、蘇小明、陳茂林、郭葉寶珠之配偶、盧子良
等人等情，然蔡坤華於警詢、偵查中已一再證稱上訴人拿二千四
百元交伊，交代其購買柚子分成七袋，要分送予陳茂林、李泰億
、許德才、陳桂枝、郭葉寶珠、盧子良與蘇小明等語。則依原判
決事實認上訴人與蔡坤華二人基於對有投票權之人交付，及預備
交付賄賂，而約其投票權為一定行使之犯意聯絡後，而由蔡坤華
依上訴人囑咐，將所購得柚子先後分別交予陳桂枝、陳茂林、郭
葉寶珠、盧子良等四人，另交付一袋柚子予陳桂枝託其交予蘇小
明，並於交付時對陳桂枝、陳茂林、郭葉寶珠表示係上訴人所贈
送，要其等於該次里長選舉時，投票支持等語，此與上訴人、蔡
坤華二人基於共同投票行賄犯意，所擬行賄之對象，並無出入，
況陳桂枝、郭葉寶珠於高雄市林園區中門里該屆里長選舉，均係
有投票權之人，有其個人戶籍資料查詢結果可按，亦與蔡坤華上
開所供，並無不符。要不能以原判決事實就上訴人交付二千四百
元予蔡坤華，交代其將之分成七袋，所交付之對象，將陳桂枝，
載稱「陳桂枝之配偶」，將郭葉寶珠載稱「郭葉寶珠之配偶」，
即認其二人非上訴人指定投票行賄之對象。原判決就該部分事實
認定，已加說明其憑據，要無理由不備之違法。且原判決事實認
定上訴人與蔡坤華實際為投票行賄之對象係陳桂枝、郭葉寶珠二
人，其未調查該二人之配偶究為何人？是否該里里民？亦不能認
有證據調查未盡之違誤。又蔡坤華於第一審法院審理時，就伊拿
上訴人所交待之柚子給陳茂林、陳桂枝時，分別以當時旁邊有人
做喪事及伊講話聲音很小等由，證稱當時陳茂林、陳桂枝有否聽
見伊所講的話（指要其等投票支持上訴人），伊不知道等語。然
蔡坤華既稱伊將柚子交予陳茂林、陳桂枝，表示係上訴人所贈送
，要其等投票支持時，其等有向伊點頭說好等語，此即意謂陳茂
林、陳桂枝二人應已聽聞，且理解其語意無誤，則蔡坤華於該次
審理時所稱陳茂林、陳桂枝二人有否聽見伊所講的話之語，不過
其片面臆想之說詞，其真實性堪疑，不能認係對上訴人有利之證
據。原審對之未為無益之調查，亦無審判期日應調查之證據未予
調查之違誤。是上訴意旨以上情指原判決違背法令，核與法律規
定得為第三審上訴理由之違法情形不相適合。而其餘上訴意旨，
則係就屬原審採證認事職權之行使及原判決已說明事項，徒憑己
見，任意指摘，或仍為單純事實之爭執，均不能認係適法之第三
審上訴理由。依上揭說明，本件上訴顯屬違背法律上之程式，應
予駁回。原判決認上訴人與蔡坤華以一行為接續所犯公職人員選
舉罷免法第九十九條第二項、第一項之預備投票行賄罪部分（指
對有投票權之蘇小明、盧子良行賄），核屬刑事訴訟法第三百七
十六條第一款所定不得上訴第三審之案件，既經第二審判決，不
得上訴於第三審法院，該重罪部分（投票行賄罪）之上訴既不合
法，無從為實體之判決，輕罪部分亦無從適用審判不可分之原則
，併為實體上審判，亦應從程序上予以駁回。
據上論結，應依刑事訴訟法第三百九十五條前段，判決如主文。
中    華    民    國  一○○  年    九    月    八    日
                      最高法院刑事第九庭
                          審判長法官  黃  一  鑫  
                                法官  張  春  福  
                                法官  林  勤  純  
                                法官  李  錦  樑  
                                法官  宋  明  中  
本件正本證明與原本無異
                                      書  記  官  
中    華    民    國  一○○  年    九    月   十五   日
                                                      v